【裁判字號】    97,簡上,1033
【裁判日期】    980122
【裁判案由】    違反著作權法
【裁判全文】
臺灣高雄地方法院刑事判決            97年度簡上字第1033號
上  訴  人  戊○○
即  被  告
上列上訴人因違反著作權法案件，不服本院高雄簡易庭民國97年
9 月30日97年度審簡字第5604號刑事簡易判決（聲請簡易判決處
刑案號：97年度偵字第12131 號），提起上訴，本院判決如下：
    主  文
原判決撤銷。
戊○○擅自以公開演出之方法，侵害他人之著作財產權，處拘役
拾日，如易科罰金，以新台幣壹仟元折算壹日。緩刑貳年。
    事  實
一、戊○○明知「手中情」、「我問天」、「錯愛」、「力量」
    、「蝴蝶夢」等5 首歌曲，係乙○○所享有著作財產權之音
    樂著作，未經著作財產權人同意或授權，不得任意重製、出
    租或公開演出。竟基於侵害他人著作財產權之單一犯意，未
    經乙○○同意，自民國（下同）96年12月15日起，以每月租
    金新台幣（下同）5000元之代價，向丙○○（另行併案審理
    ）經營之掌聲音響企業承租內已重製上開歌曲之「點將家」
    伴唱機1 台、點歌本1 本、搖控器1 支等物後，擺放在其所
    經營位於高雄市左營區○○○路883 號「啤酒海卡拉OK 」
    店內，以每首歌10元之代價，供不特定且不知情之消費者點
    唱，而以公開演出之方式侵害乙○○所享有上開歌曲之著作
    財產權。嗣為警於97年1 月22日20時10分許，在「啤酒海卡
    拉OK」店內查獲並扣得上開伴唱機1 台、點歌本1 本及搖控
    器1 支等物。
二、案經乙○○訴由高雄市政府警察局左營分局報告臺灣高雄地
    方法院檢察署檢察官聲請簡易判決處刑。
    理  由
一、按本件被告戊○○所犯係死刑、無期徒刑、最輕本刑為3 年
    以上有期徒刑以外之罪，其於本院審理時就前揭被訴事實為
    有罪之陳述，經本院告知簡式審判程序之旨，並聽取被告與
    公訴人之意見後，認無不得或不宜改依簡式審判程序進行之
    處，爰依刑事訴訟法第273 條之1 第1 項，裁定本件改行簡
    式審判程序，合先敘明。
二、訊據被告對於上開犯罪事實，坦承不諱（見簡上卷第43頁）
    ，核與告訴代理人甲○○於警詢之陳述（警卷第7 頁至第9
    頁）、告訴代理人即證人陳光璞、證人丙○○於偵查中之證
    述（見偵卷第11頁至第14頁）相符，並有高雄市政府警察局
    左營分局營業場（處）所臨檢紀錄表（見警卷第17頁）、高
    雄市政府警察局左營分局扣押筆錄及扣押物品目錄表（見警
    卷第18頁至第22頁）、扣押物品清單（見偵卷第6 頁）、豪
    記公司及乙○○著作權清冊及著作財產權讓與證明書影本（
    見警卷第27頁至第40頁、偵卷第40頁至第46頁、第95頁、第
    96頁）、勘查現場照片（見警卷第41頁至第43頁、偵卷第30
    頁至第39頁）、租賃合約書影本（見警卷第47頁至第52頁）
    、獨家發行權暨專屬授權證明書8 份（見偵卷第84頁至第94
    頁）可稽，足認被告自白與事實相符，被告犯行，洵堪認定
    ，應依法論科。
三、核被告所為，係犯著作權法第92條以公開演出之方法侵害他
    人著作財產權罪。又按刑事法若干犯罪行為態樣，本質上原
    具有反覆、延續實行之特徵，立法時既予特別歸類，定為犯
    罪構成要件之行為要素，則行為人基於概括之犯意，在密切
    接近之一定時、地持續實行之複次行為，倘依社會通念，於
    客觀上認為符合一個反覆、延續性之行為觀念者，於刑法評
    價上，即應僅成立一罪，學理上所稱「集合犯」之職業性、
    營業性或收集性等具有重複特質之犯罪均屬之，例如經營、
    從事業務、收集、販賣、製造、散布等行為概念者是，最高
    法院95年度臺上字第1079號判決要旨可資參照。本件被告以
    經營卡拉OK之方式，反覆利用不知情之消費者以公開演出方
    式侵害告訴人之著作財產權，其行為具反覆實施性質，且時
    間密接，手法相近，應認係實質上一罪。另被告利用不知情
    之消費者以點唱之方法向現場公眾傳達音樂著作詞曲內容之
    公開演出行為，遂行其侵害告訴人音樂著作財產權之犯行，
    為間接正犯。爰審酌被告欠缺智慧財產權保護概念，為圖私
    利致告訴人權利受損，並考量其違法經營之時間非長，侵害
    之歌曲合計5 首，及其經營卡拉OK店之規模、犯罪之動機、
    目的、手段、教育程度、家庭經濟狀況等其他一切情狀，量
    處如主文所示之刑，並諭知易科罰金之折算標準。又被告前
    未曾犯罪受有期徒刑以上刑之宣告，有臺灣高等法院被告前
    案紀錄表在卷可稽，其因一時失慮而觸犯本件犯行，且犯後
    業已坦承犯行，足見已有悔意，信其經此刑之宣告後，應知
    警惕，而無再犯之虞，本院認上開對其所宣告之刑，以暫不
    執行其刑為當，爰依刑法第74條第1 項第1 款之規定，併予
    宣告緩刑2 年，以啟自新。另扣案之伴唱機1 台、點歌本1
    本及遙控器1 支，雖均係供本案犯罪所用之物，但為被告向
    另案被告丙○○承租之物，有出租合約書影本在卷可稽，是
    故並非被告所有之物，爰不宣告沒收之。至公訴意旨及原審
    認：戊○○明知「今生最愛的人」、「堅持」、「送行」等
    3 首歌曲，係乙○○所享有著作財產權之音樂著作，竟以上
    揭公開演出之方式侵害乙○○所享有上開歌曲之著作財產權
    乙節，固非無見，惟按著作權法第92條之罪，依該法第100
    條須告訴乃論，經查上揭「今生最愛的人」、「堅持」、「
    送行」等3 首歌曲之公開演出權已專屬授權予財團法人中華
    音樂著作權仲介協會，告訴人對上揭3 首歌曲並無告訴權等
    情，業據告訴代理人於本院審理時陳稱：「今生最愛的人、
    送行、堅持就公開演出的告訴權無法行使」等語明確（見簡
    上卷第43頁），並有告訴人97年8 月14日告訴理由補充狀1
    份可稽（見偵卷第82頁），是被告公開演出「今生最愛的人
    」、「堅持」、「送行」等3 首歌曲部分，顯未經合法告訴
    ，惟此部分與上開論罪科刑部分應具有想像競合犯或集合犯
    之裁判上一罪關係，爰不另為不受理之諭知，原審就此部分
    仍為論罪科刑，尚有未合，自應由本院撤銷改判，併為說明
    。
據上論斷，應依刑事訴訟法第455 條之1 第1 項、第3 項、第
369 條第1 項前段、第364 條、第299 條第1 項前段，著作權法
第92條，刑法第11條前段、第41條第1 項前段、第74條第1 項第
1 款，判決如主文。
本案經檢察官丁○○到庭執行職務。
中    華    民    國    98    年    1     月    22    日
                  刑事第十九庭  審判長法  官  林水城
                                      法  官  李昆南
                                      法  官  施盈志
以上正本證明與原本無異。
不得上訴。
中    華    民    國    98    年    1     月    22    日
                                      書記官  林雅婷


司法院資訊處製作；財團法人民間司法改革基金會備份。
